【裁判字號】    99,家聲,9
【裁判日期】    990331
【裁判案由】    變更子女姓氏
【裁判全文】
臺灣彰化地方法院民事裁定               99年度家聲字第9號
聲  請  人  丁○○
相  對  人  甲○○
關  係  人  乙○○
關  係  人  丙○○
上列當事人間聲請變更子女姓氏事件，本院裁定如下：
    主  文
兩造所生子女乙○○（女、民國○○年○月○○日生）、丙○○（男
、民國○○年○月○○日生）之姓氏「楊」變更為母姓「詹」。
聲請程序費用新台幣壹仟元由聲請人負擔。
    理  由
一、本件聲請意旨略以：聲請人係乙○○（身分證統一編號：Ｚ0
    00000000號）、丙○○（身分證統一編號：Ｚ000000000號）
    之母，乙○○、丙○○前經生父即相對人甲○○認領，而相
    對人甲○○自民國（下同）95年8月29日遷入福建省金門縣
    金城鎮○○○路4 巷12號後即行蹤不明，棄聲請人及子女等
    三人於不顧；聲請人希望子女乙○○、丙○○改從母姓，且
    子女二人本身亦有從母姓的想法及意願。足認現在的父姓已
    對於子女造成不利影響，為符合聲請人最佳利益，爰依民法
    第1059條之1第2項規定，請求將乙○○、丙○○之姓氏變更
    為母姓「詹」姓等語。
二、按非婚生子女經生父認領，而有下列各款情形之一，且有事
    實足認子女之姓氏對其有不利之影響時，父母之一方或子女
    得請求法院宣告變更子女之姓氏為父姓或母姓：（一）父母
    之一方或雙方死亡者。（二）父母之一方或雙方生死不明滿
    3年者。（三）非婚生子女由生母任權利義務之行使或負擔
    者。（四）父母之一方曾有或現有未盡扶養義務滿2年者。
    民法第1059條之1第2項定有明文。
三、經查，聲請人主張相對人戶籍他遷行蹤不明，長時間未盡有
    養育子女、照護家庭之義務，業據聲請人提出戶籍謄本二份
    為證，復據兩造所生子女乙○○、丙○○到庭陳述：「（問
    ：父親有否養育你們？）均答：沒有。」、「（問：有否去
    看你們？）均答：沒有。」、「（問：自何時起沒有去看你
    們？）乙○○答：我們是被認領的，自從我國小五、六年級
    左右爸爸就沒有來看我。丙○○答：我國小三年級時父親就
    沒有來看我。」、「（問：本件是聲請人意思要聲請或是你
    們的意思要改姓？）均答：都有。」等語無訛，而相對人之
    戶籍多次遷移，且經本院合法通知後，仍未到場陳述或答辯
    ，是聲請人之主張，自堪信為真實。本院審酌聲請人與相對
    人間並無婚姻關係，兩造所生子女乙○○、丙○○雖經生父
    即相對人甲○○認領，然相對人已多年未曾探視子女、實際
    上未盡扶養義務，乙○○、丙○○自幼即由生母撫育照顧、
    負擔費用，是以兩造所生子女乙○○、丙○○於前述家庭生
    活環境下成長，生母及母方家族在其自我認同（Identifi
    cation）之發展過程中產生絕大的影響力，而形成其等欲符
    合所認同對象之心理趨向，惟其原有人格權中表徵父方家族
    之父姓，與其人格中實際認同之對象相牴觸，復無從將之切
    割分離，此種自我認同過程中發生之困惑與矛盾，顯不利於
    身心健全之發展，堪認父姓對其人格有不利之影響。從而，
    聲請人請求變更兩造所生子女乙○○、丙○○之父姓「楊」
    為母姓「詹」，於法尚無不合，應予准許，爰裁定如主文所
    示。
四、依非訟事件法第21條第1項，裁定如主文。
中    華    民    國    99    年    3    月    31     日
                  家事法庭法官  法  官  王美惠
以上正本係照原本作成。
如不服本裁定應於送達後10日內向本院提出抗告狀，並繳納抗告
費新台幣1,000元
中    華    民    國    99    年    4    月    6      日
                                書記官林憲男

司法院資訊處製作；財團法人民間司法改革基金會備份。
